臺灣臺北地方法院民事判決　　　　　　　　93年度金字第66號
原　　　告　丁　○
訴訟代理人　許文彬律師
複代理人　　蕭嘉甫律師
訴訟代理人　王東山律師
訴訟代理人　林孝甄律師
複代理人　　張宜暉律師
被　　　告　甲○○
訴訟代理人　林正杰律師
被　　　告　中信證券股份有限公司
法定代理人　丙○○
被　　　告　中信期貨股份有限公司
法定代理人　乙○○
上列二人共同
訴訟代理人　聶齊桓律師
　　　　　　楊曉邦律師
　　　　　　李錦樹律師
　　　　　　朱蕙敏律師
上列當事人間請求侵權行為損害賠償事件，本院於民國95年12月
26日言詞辯論終結，判決如下：
    主      文
原告之訴及假執行之聲請均駁回。
訴訟費用由原告負擔。
    事實及理由
一、原告主張：
  (一)原告丁○（原名賴湘瀅）自民國90年2月14日起在被告中信
    證券股份有限公司（下稱中信證券公司）開設證券交易帳戶
    （帳號為00000000000號），約定該公司及其營業員即被告
    甲○○應依原告指示，就特定股票名稱、股款及限價，於證
    券交易集中市場、櫃台買賣中心代為下單買賣股票。原告於
    93年6月間發現銀行帳戶有異常變動，進而查知被告甲○○
    自93年3月23日起至93年6月15日期間，未經原告指示、授權
    ，擅自以原告名義進行現金及融資股票買賣交易，造成原告
    重大損失達新台幣（下同）604萬8276元。
  (二)原告自93年3月5日起，於被告中信期貨股份有限公司士林分
    公司（下稱中信期貨公司）開設期貨帳戶（帳號為0000000
    號），約定該公司及其營業員即被告甲○○應依原告指示，
    操作期貨交易。但甲○○未經原告指示、授權，擅以原告名
    義進行期貨買賣交易，造成原告重大損失達199萬6591元。
    為此本於民法第184條第1項、第188條第1項規定、及原告與
    甲○○於93年6月13日訂立之協議書，提起本訴，並為聲明
    ：(1)被告甲○○、中信證券公司應連帶給付原告604萬8276
    元及自93年10月21日起至清償日止，按年息5%計算之利息。
    (2)被告甲○○、中信期貨公司應連帶給付原告196萬3591 元
    及自93年10月21日起至清償日止，按年息5%計算之利息。(3)
    願供擔保請准宣告假執行。
二、被告甲○○辯稱：
  (一)原告自90年2月16日起委託被告買賣股票，至93年6月16日止
    ，被告皆依原告之指示及授權，進行股票及期貨買賣，且原
    告於中信證券公司之股票交易帳戶存摺、印章均由其親自保
    管，被告絕無擅自以原告名義進行買賣之情事。另由被告中
    信證券公司提供之「電話錄音紀錄」可悉，原告對此期間委
    由被告下單之股票異動情事知之甚詳，且要求被告不用向其
    回報買賣情形，來回操作短線，原告自陳不能干涉太多等情
    。另原告每筆交易，被告中信證券公司每日皆將當日股票交
    易對帳單自動傳真予原告、每週五被告甲○○亦會至原告家
    中進行對帳，中信證券公司每月亦將當月股票交易對帳單以
    雙掛號寄予原告。原告長期以來收受上開對帳單後，均未就
    其股票交易內容向被告或中信證券公司提出任何質疑。本件
    實係93年3月23日至93年6月16日間股市整體盤局不振影響下
    ，使得原告當時或有虧損，惟整體結算結果原告實際並未虧
    損，仍有獲利。近期竟因一時虧損，即無端興訟要求被告賠
    償其損失，自屬於法無據。
  (二)原告雖又主張被告於93年6月16日盜賣原告之燁隆等數筆股
    票，並指陳被告承認上情而與原告達成協議等情。惟查被告
    於當日並未上班，而係由訴外人即營業主管林立安接受原告
    電話委託下單，顯見原告之指控並非事實，益證該協議書所
    載內容係被告於非自由意志下所為，自不足為本件論斷之依
    據。並聲明：(1)原告之訴及假執行之聲請均駁回，(2)如受不
    利判決，請准供擔保免為假執行。
三、被告中信證券公司、中信期貨公司公司辯稱：
    原告於90年2月14日在中信證券公司開設證券交易帳戶，並
    簽訂「受託買賣有價證券開戶契約」，原告復於93年3月5日
    在被告中信期貨公司開設期貨帳戶並簽訂「開戶文件」。原
    告於93年間與被告中信證券公司之營業員甲○○間，達成借
    用原告證券帳戶及期貨帳戶之合意，由被告甲○○向原告借
    貸前開帳戶內之金錢，自行操作股票及期貨，從而倘原告因
    此而受有損害，應向被告甲○○請求賠償，與被告中信證券
    公司及中信期貨公司無關。縱使原告與被告甲○○間並無前
    述借貸關係，但原告曾全權授權被告甲○○為其操作股票及
    期貨，故被告甲○○對原告並不構成侵權行為。且借用他人
    帳戶及全權委託，均非屬被告甲○○職務上之行為，被告中
    信證券公司及中信期貨公司並無民法第188條之適用。又被
    告均定期寄送買賣交易對帳單及月對帳單予原告，原告收受
    後並未反應交易紀錄有誤，故原告就損害之發生或擴大與有
    過失。並為聲明：(1)駁回原告之訴及假執行之聲請，(2)如受
    不利判決，請准供擔保免為假執行。
四、兩造不爭執之事實：
  (一)原告自90年2月14日起，於被告中信證券公司士林分公司開
    設證券交易帳戶（交易帳號為00000000000號），並委託營
    業員即被告甲○○代為下單買賣股票。
  (二)原告自93年3月5日起，於被告中信期貨公司士林分公司開設
    期貨帳戶（第0000000期貨帳戶），並委託營業員即被告甲
    ○○代為操作期貨交易。
  (三)被告甲○○受雇於被告中信證券公司擔任營業員。
  (四)原告與被告甲○○於93年6月13日簽訂「雙方協議書」。
五、原告主張被告甲○○未經原告之指示、授權，擅自於93年3
    月23日起至93年6月15日止，以原告之名義進行股票及期貨
    交易云云。被告否認之，並辯稱被告係依據原告之指示、授
    權而為股票及期貨買賣等語。
  (一)按當事人主張有利於己之事實者，就其事實有舉證之責任，
    民事訴訟法第277條前段定有明文。本件被告既辯稱係依據
    原告之指示、授權而為股票、期貨之買賣，則被告就其確實
    獲得原告授權並依照原告指示進行交易行為等情，即負有舉
    證責任，合先敘明。
  (二)就系爭股票買賣交易部分，被告主張僅有93年6月16日之交
    易為電話下單，其餘均為網路下單等情，為原告所不爭執，
    是被告此部分所辯，堪信為真實。而原告係於90年2月14日
    與被告中信證券公司簽定電子式交易帳戶委託買賣同意書，
    以辦理網路下單作業，有開戶同意書影本一份在卷可證（本
    院卷二第47頁）。又本件經台灣證券交易所股份有限公司（
    下稱證交所）查核後，認為被告甲○○有受理原告對買賣有
    價證券之種類、數量、價格及買進或賣出之全權委託情事，
    違反該公司營業細則第85條第1項之規定，有該所函文及查
    核報告書一份（本院卷二第1-6頁）在卷可證。此外被告雖
    未舉證證明曾經交付電子式交易密碼與原告，但原告自90年
    2月14日起至93年6月15日止，長達3年期間均以電子式交易
    買賣有價證券，且被告中信證券公司確實於每月將對帳單以
    雙掛號寄送予原告核對，並經原告收受等情，亦有前述查核
    報告書附件即被告中信證券公司買賣對帳單寄送及詢證確認
    檢查表、大宗掛號函件存根、掛號函件回執聯影本一份附卷
    可按（本院卷二第231-239頁）。而使用網際網路方式進行
    金融交易時，由於被告公司無法直接判別使用者之身分，因
    此使用者必須於登錄系統輸入被告公司所交付之密碼（或經
    使用者更換後之密碼），以供被告公司識別，再繼續進行電
    子交易。則衡諸常情，原告就該等交易不可能毫不知情。而
    原告既然知悉證券交易情事，卻未為反對之意思表示，足證
    原告確實已經取得電子式交易密碼密碼，並將該密碼交付被
    告甲○○，以便於實施網路下單作業，則據此益證原告確實
    有授權被告全權處理股票交易買賣之情事，故被告所辯，應
    屬可信。
  (三)又就期貨買賣交易部分，原告係於93年3月5日在被告中信期
    貨公司開戶從事期貨交易，有開戶文件及開戶徵信資料表等
    影本附卷可稽（本院卷二第281-284頁）。而被告甲○○雖
    均於買賣委託書上勾選為電話委託，但被告公司並無電話錄
    音存證，顯然填寫買賣委託書不實，經台灣期貨交易所股份
    有限公司（下稱期交所）查核後，認為被告甲○○有接受原
    告全權委託買賣期貨之行為，而違反證券商經營期貨交易輔
    助業務管理規則第29條第1項第3款規定，有該所函文及查核
    報告一份附卷可稽（本院卷二第262-271頁）。惟原告自93
    年3月10日起至93年5月17日止，曾經進行數百筆期貨交易，
    有期貨成交明細表一份附卷可證（本院卷一第38-43頁）；
    且被告中信期貨公司確實定期寄發期貨交易買賣報告書及月
    對帳單供原告核對，亦有前述查核報告附件即對帳單送達資
    料在卷可證（本院卷二第295-309頁）。而系爭期貨交易數
    量既然如此龐大，則衡諸常情，原告不可能毫不知情。因此
    原告既然知悉期貨交易情事，卻未為反對之意思表示，足證
    原告確實曾經授權被告全權處理期貨買賣交易，故被告此部
    分所辯，應屬有據。
  (四)原告雖否認收受被告中信證券公司及中信期貨公司寄發之對
    帳單，並主張其視力近乎失明，無法閱讀文字，且縱令原告
    有收受對帳單，亦不能以原告未詳細閱覽，即認原告有全權
    委託被告代為買賣股票及期貨云云。惟查原告於接受證交所
    及期交所之訪談時，均表示有收受被告中信證券公司及中信
    期貨公司所寄發之對帳單，並於訪談紀錄上簽名，有證交所
    之訪談紀錄（本院卷二第8-9頁）及期交所之訪談紀錄（本
    院卷二第274- 277頁）在卷可證。此外原告從事股票及期貨
    買賣交易之數量及種類並非單一，若無對帳單提供每日交易
    明細，原告無從得知其各筆交易為獲利或虧損，從而衡諸常
    情，原告應係全權委任被告甲○○為其買賣股票、期貨，否
    則原告豈有容許被告甲○○使用其帳戶交易股票、期貨長達
    四個月之理。故原告主張並未委任被告甲○○買賣股票及期
    貨云云，並無理由。
  (五)原告復主張：依原告與被告甲○○所簽定之「雙方協議書」
    所示，被告甲○○坦承私自借用原告帳戶投資股票及期貨，
    且甲○○之簽署行為，亦經檢察官認定並無遭脅迫簽署之情
    事，足認被告甲○○係未得原告指示或授權，擅自以原告名
    義買賣股票云云。惟查該協議書係載明：「甲方借用乙方之
    帳戶投資股票及期貨，自民國93年1月1日起到民國93年6月
    11日止損失共計新台幣肆佰肆拾伍萬元正，經甲方及乙方兩
    方同意甲方應支付該價予乙方，訂於民國93年6月17日協議
    付款方式」，有協議書影本一份為證（本院卷一第12頁）。
    從而依照一般國人用語習慣，所謂「借用」之意，應係指被
    告甲○○已得原告同意而使用原告之帳戶，不能認為係指被
    告甲○○坦承未得原告指示或授權，擅自使用其帳戶。是原
    告此部分主張，並無理由。
六、原告另主張因被告甲○○擅自使用其帳戶買賣股票及期貨，
    造成原告就股票交易部分受有損害604萬8276元，期貨交易
    部分受有損害196萬3591元云云。被告否認之，並辯稱原告
    僅泛稱其損害之金額，並未具體指摘其損害係由哪幾筆交易
    所造成。經查：
  (一)關於股票交易部分：
    1.原告主張被告甲○○未經其指示或授權，擅自以原告名義
      買賣股票云云，並提出自93年3月31日起至93年6月16日止
      之原告帳戶所有股票交易紀錄表（本院卷一第87-94頁）
      為證。惟查原告僅於該等股票交易紀錄表上以螢光筆標示
      遭被告擅自買進、賣出之股票，作為其主張損害之依據，
      但依該等股票交易紀錄表所示，原告帳戶內之股票交易次
      數頻繁、種類數量不一，以其中「茂德」股票之買賣為例
      ：(1)原告先於93年4月1日以每股18.70元之價格賣出5萬股
      ，(2)又於93年4月7日以每股22元買進10萬股、每股22.1元
      買進10萬股，(3)93年4月8日以每股22.4元買進10萬股，(4)
      93  年4月9日以每股22.3元買進3萬6千股，以上為原告自
      陳係指示被告所為之交易結果。至於原告主張被告擅自以
      原告名義買賣股票之情形則為：(1)於93年4月13日以每股
      25.1  元買進同檔股票10萬股、以每股25元賣出同檔股票
      10萬股，(2)又於93年4月14日以每股24.5元買進5萬股、以
      每股24.8元買進5萬股、以每股24.8元買進5萬股、以每股
      25  元賣出5萬股、以每股25.2元賣出5萬股、以每股25.1
      元賣出5萬股，(3)4月15日以每股23.9元買進5萬股、以每
      股24 元買進5萬股，(4)4月19日以每股22.6元買進5萬股、
      以每股22.4元買進5萬股、以每股22.7元買進5萬股、以每
      股22.4元買進5萬股、以每股22.9元賣出10萬股、以每股
      22.3元賣出10萬股，(5)4月20日以每股22.1元買進5萬股、
      以每股22.9元買進5萬股、以每股22.6元賣出33萬6千股、
      以每股22.5元賣出5萬股、以每股22.8元賣出5萬股，以及
      4月21日、22日、23日、26日、27日、28日29日、5月5日5
      月7日、5月11日亦分別以不同之價格相繼買進、賣出該檔
      股票。則原告買進、賣出股票之數量不同、價格或高或低
      ，原告復未陳明損害之計算方式、亦未陳明所受損害為若
      干，則無從逕依原告提出之交易紀錄而認定原告受有何等
      損害。是原告此部分主張，應為無理由。
    2.原告雖又提出卓洋會計師事務所出具之「會計師複核報告
      」（本院卷三第191-208頁），主張其股票交易部分損失
      為604萬8276元云云。然查該複核報告之作成，僅係根據
      原告提出之股票交易紀錄、及原告向會計師所為之聲明而
      為之；並非會計師依據一般公認審計準則進行實際查核後
      ，所出具附有會計師意見之「查核報告」，因此本件「複
      核報告」之證明力與「查核報告」不同。且依該複核報告
      所附證券交易損益表所示（本院卷三第193-195頁），其
      計算原告損益之時間，係自93年1月9日起至93年6月16日
      止；但依原告前述主張被告擅自出賣股票之交易明細表所
      示（本院卷一第87-94頁），其計算原告損益之時間，係
      自93年4月1日起至93年5月11日止，二者計算損害之日期
      顯然並不相同，且其中關於6月16日賣出股票種類及數量
      亦不相符，從而據此不能認為原告已舉證證明其受有何等
      損害。是原告此部分主張，並無理由。
  (二)關於期貨交易之部分：
    原告主張被告甲○○未經其指示或授權擅自以原告名義買賣
    期貨云云，並提出期貨成交明細表（本院卷一第38-43頁）
    為證。惟查該等期貨交易數量高達上百筆，原告復未陳明損
    害之計算方式、亦未陳明所受損害為若干，因此無從逕依原
    告提出之成交明細表而認定原告受有何等損害。是原告此部
    分主張，亦無理由。
七、綜上所述，原告主張被告甲○○未經原告之指示、授權，擅
    自以原告之名義進行股票及期貨交易云云，並無理由。被告
    辯稱係獲得原告之全權委任等與，應屬可信。此外原告並未
    舉證證明其因被告甲○○所為之股票、期貨交易行為而受有
    何等損害，是被告此部分所辯，亦屬有據。從而原告依民法
    第184條第1項後段、第188條第1項、原告與被告甲○○簽定
    之協議書，請求：(1)被告甲○○、中信證券公司連帶給付原
    告604萬8276元及自93年10月21日起至清償日止，按年息5%
    計算之利息。(2)被告甲○○、中信期貨公司連帶給付原告
    196萬3591元及自93年10月21日起至清償日止，按年息5%計
    算之利息云云，為無理由，應予駁回。原告之訴既無理由，
    則其假執行之聲請亦失所附麗，併予駁回。
八、因本件事證已臻明確，兩造其餘主張陳述及所提之證據，經
    本院審酌後認與判決結果不生影響，爰不一一論述，附此敘
    明。
九、訴訟費用負擔之依據：民事訴訟法第78條。
中　　華　　民　　國　　96　　年　　1　　月　　15　　日
                  民事第六庭    法　官　邱  琦
以上正本係照原本作成
如對本判決上訴，須於判決送達後20日內向本院提出上訴狀
中　　華　　民　　國　　96　　年　　1　　月　　15　　日
                    　　　　　　書記官　池東旭
